【裁判字號】    99,聲,2062
【裁判日期】    990729
【裁判案由】    聲明異議
【裁判全文】
臺灣臺中地方法院刑事裁定              99年度聲字第2062號
聲明異議人  甲○○
即  受刑人
送達代收人  乙○○
上列聲明異議人因詐欺案件，對於臺灣臺中地方法院檢察署檢察
官之執行指揮（執行案號：臺灣臺中地方法院檢察署99年度執字
第5393號）聲明異議，本院裁定如下：
    主  文
異議駁回。
    理    由
一、聲明異議意旨略以：受刑人甲○○因詐欺案件，經本院以98
    年度易字第3288號判處有期徒刑5 月確定，如易科罰金，以
    新臺幣（下同）1000元折算1 日，嗣經臺灣高等法院臺中分
    院駁回上訴確定，然就本件檢察官卻不准易科罰金而將聲明
    異議人發監執行之處分，聲明異議人自得以檢察官執行之指
    揮不當，向本院聲明異議。又本件並無不執行所宣告之刑，
    即難收矯正之效，或難以維持法秩序等情形，而檢察官在判
    斷是否必須入監服刑或易科罰金時，應就受刑人的犯罪情節
    、犯後態度、前科紀錄、判決時承辦檢察官及法官之認定及
    判斷等因素作綜合考量，依比例原則詳加審酌，以判斷受刑
    人是否必須入監服刑才能矯正其反社會性格及維持法律秩序
    ，且受刑人犯後已深感悔悟，並覓有正職，並無必須入監服
    刑服刑才能矯正其反社會性格及維持法律秩序之情況，矧受
    刑人父親林壽雄罹患大腸癌亟需受刑人在家扶養、照顧，家
    中經濟均端賴受刑人工作維持，執行檢察官僅以社會公義為
    由，而未審酌刑法第41條之情況，遽予命聲明異議人入監執
    行，實屬不當等語。
二、按受刑人或其法定代理人或配偶以檢察官執行之指揮為不當
    者，得向諭知該裁判之法院聲明異議，刑事訴訟法第484 條
    定有明文。又犯最重本刑為5 年以下有期徒刑以下之刑之罪
    ，而受6月以下有期徒刑或拘役之宣告者，得以新臺幣1千元
    、2千元或3千元折算1 日，易科罰金。但易科罰金，難收矯
    正之效或難以維持法秩序者，不在此限。刑法第41條第1 項
    亦有明文。準此，有期徒刑或拘役得易科罰金之案件，法院
    所諭知者，僅係如易科罰金之折算標準而已，至於是否准予
    易科罰金，係賦予執行檢察官於執行之際，視個案具體情形
    ，依前開法律規定裁量之權能，非謂受刑人受6 個月以下有
    期徒刑或拘役之宣告時，執行檢察官即必然應准予易科罰金
    。次按修正前刑法第41條第1 項但書所謂之「難收矯正之效
    」、「難以維持法秩序」等，均屬不確定法律概念，此乃係
    立法者賦予執行檢察官得以依具體個案，考量犯罪特性、情
    節及受刑人個人之相關主、客觀條件，據以審酌受刑人如不
    接受有期徒刑或拘役之執行，是否難達科刑之目的、收矯正
    之成效或維持法秩序等，以作為其裁量是否准予易科罰金之
    憑據。則易科罰金之易刑處分，其應否准許，自應依刑事訴
    訟法第457 條規定，由檢察官就是否准予受刑人易科罰金，
    有無「確因不執行所宣告之刑，難收矯正之效，或難以維持
    法秩序」等情況查明認定並指揮執行之。從而，法律賦予執
    行檢察官此項裁量權，僅在發生違法裁量或有裁量瑕疵時，
    法院始有介入審查之必要。倘執行檢察官於執行處分時，已
    具體說明不准易科罰金之理由，且未有逾越法律授權、專斷
    等濫用權力之情事，自不得遽謂執行檢察官執行之指揮為不
    當。
三、經查：
（一）受刑人甲○○因詐欺案件，經本院於98年11月13日以98年
      度易字第3288號判處有期徒刑5 月確定，如易科罰金，以
      新臺幣（下同）1000元折算1 日，嗣經臺灣高等法院臺中
      分院駁回上訴確定，檢察官並定受刑人於99年6 月3日10
      時到案執行，此有上開刑事判決及臺灣臺中地方法院檢察
      署送達證書附卷可憑。嗣受刑人屆期於99年6 月3 日10時
      10分至臺灣臺中地方法院檢察署到案執行上開有期徒刑，
      並請求准予易科罰金，惟同日經指揮執行聲明人刑罰之臺
      灣臺中地方法院檢察署檢察官認：因甲○○前科多，素行
      不佳，且身為詐騙集團首腦，不思以勞動賺取合法金錢，
      卻以詐騙別人血汗錢或救命錢為務，惡性非輕，對社會秩
      序，金融秩序危害重大不準易科罰金，而以該署99年度執
      字第5393號命令駁回聲明人易科罰金之請求，並於同日發
      監執行，此經本院依職權調閱臺灣臺中地方法院檢察署99
      年度執字第5393號執行案卷全卷查核無訛，並有臺灣臺中
      地方法院檢察署檢察官99年執維字第5393號執行指揮書附
      卷可稽。
（二）本院審酌受刑人於98年5 月中旬，在網際網路之QQ網站上
      ，結識真實姓名年籍均不詳自稱「小叮噹」之大陸地區詐
      欺集團成年成員，甲○○與「小叮噹」即共同基於設立電
      信詐欺機房向大陸地區人民詐欺取財之犯意聯絡，先由甲
      ○○購買各項機器設備，復尋得有犯意聯絡之劉鴻志，同
      意提供由其女友王淑君受託管理使用之臺中市○區○○路
      276 號4 樓之6 處所，作為電信機房之基地，並邀集王淑
      君、陳志明及蔡忠憲加入成為集團之成員。受刑人為集團
      首腦，負責管理旗下劉鴻志等4 人，甲○○並提供教戰守
      則等文件，教授旗下成員劉鴻志等人學習如何應對，暨扮
      演大陸地區郵局客服人員、公安人員及金融管制局主任。
      因甲○○係與「小叮噹」約定，可分得詐欺所得70% ，大
      陸地區車手則可得30% ，其乃輾轉向劉鴻志等人承諾，第
      一線及第二線人員可得詐欺所得5%。而自該機房開始運作
      起，甲○○等人所策劃實行之詐欺取財之犯行均未能得逞
      。並參酌受刑人正值壯年，竟貪慾圖利，不思以合法正當
      途徑賺取所得，竟組織詐欺集團，且為該集團首腦，危害
      社會治安、秩序甚鉅，所造成之被害人損害非輕，可知惡
      性非輕，足認聲明人法治觀念薄弱，如准予易科罰金，非
      但難收矯正之效，亦難以維持法秩序，至為灼然。故執行
      檢察官認為倘不發監執行所宣告之刑，難以收矯正之效，
      亦難以維持法秩序，而於99年6 月3 日駁回聲明人易科罰
      金之聲請，並將聲明人送監執行，於法應無不合。
（三）聲明人雖以上開家庭、職業等因素，執行顯有困難為由聲
      明異議，惟聲明人同一戶籍內尚有聲請人即受刑人之兄林
      文隆、林炳龍可供扶養照顧其父，有全戶戶籍資料附卷可
      稽；另聲明人所稱入監服刑前服務於一般企業，並提出在
      職證明書1 份以供審酌。惟聲明人之上開家庭、職業等因
      素，尚非執行檢察官於決定是否命受刑人入監執行時，所
      應斟酌審查之法定事由，自難憑此而認本案執行檢察官之
      指揮為不當。核本案執行檢察官認聲明人若准予易科罰金
      ，實不足以收預防、矯正其反社會性格之效，並難以維持
      法律秩序，自得排除因職業、家庭關係之因素，而駁回聲
      明人所為易科罰金之聲請。又刑法第41條第1 項所謂之「
      難收矯正之效」、「難以維持法秩序」等，均屬不確定法
      律概念，此乃係立法者賦予執行者能依具體個案，考量犯
      罪特性與情節及受刑人個人之特殊事由，據以審酌應否准
      予易科罰金。是以法律賦予執行檢察官此項裁量權，僅在
      發生裁量瑕疵之情況時，法院始有介入審查之必要。本件
      執行檢察官之處分，復已具體說明不准予易科罰金之理由
      ，且未有逾越法律授權、專斷等濫用權力之情事，姑不論
      聲明人究竟有無執行顯有困難之情形，然其既有前述若准
      予易科罰金，則難收矯正之效及難以維持法秩序之情形，
      檢察官駁回聲明人易科罰金之聲請，並無不合。而此一不
      准易科罰金之指揮執行命令，當無違反平等原則及比例原
      則，且屬法律授權檢察官所行使之合義務性裁量，並符外
      部界限及內部界限之拘束，乃本其法律所賦與指揮刑罰執
      行職權之行使，對具體個案所為之判斷，自難謂有何逾越
      法律授權或專斷等濫用權力之情事。此外，復查無檢察官
      上開裁量權之行使有何瑕疵之情事，法院自無介入審查之
      必要。聲明人以檢察官執行指揮之命令不當，聲明異議，
      為無理由，應予駁回。
據上論斷，應依刑事訴訟法第486條，裁定如主文。
中    華    民    國    99    年    7     月    29    日
                  刑事第四庭  法  官  潘曉玫
以上正本證明與原本無異。
如不服本裁定，應於收受送達後5日內向本院提出抗告狀。（應
附繕本）
                              書記官  張齡方
中    華    民    國    99    年    7     月    29    日

司法院資訊處製作；財團法人民間司法改革基金會備份。
